【裁判字號】    94,上訴,1805
【裁判日期】    950119
【裁判案由】    違反毒品危害防制條例
【裁判全文】
臺灣高等法院高雄分院刑事判決        94年度上訴字第1805號
    上  訴  人  臺灣高雄地方法院檢察署檢察官
    被      告  甲○○
    指定辯護人  李偉如  律師
上列上訴人因被告違反毒品危害防制條例案件，不服臺灣高雄地
方法院94年度訴字第2868號中華民國94年10月25日第一審判決（
起訴案號：臺灣高雄地方法院檢察署94年度偵字第9702號），提
起上訴，本院判決如下：
    主  文
上訴駁回。
    理  由
一、公訴意旨略以：被告甲○○前因煙毒案件，經臺灣高等法院
    高雄分院以82年度上訴字第3167號判決應執行有期徒刑5 年
    確定；又因煙毒、違反麻醉藥品管理條例及違反藥事法案件
    ，經臺灣高雄地方法院分別以83年度訴字第444 號、83年度
    易字第927 號及83年度訴字第781 號判處有期徒刑3 年6 月
    、6 月及7 月確定，並經定應執行刑為4 年4 月，並與上開
    煙毒案接續執行後，於87年10月1 日縮刑假釋出監，惟嗣經
    撤銷假釋，應執行殘刑有期徒刑4 年4 月10日，而於93年6
    月6 日縮刑期滿執行完畢。詎被告甲○○明知海洛因、甲基
    安非他命業經公告列為毒品危害防制條例第2 條第2 項第1
    款、第2 款之第一級、第二級毒品，不得販賣、意圖販賣而
    持有、轉讓、施用或持有，仍基於販賣第一級毒品海洛因、
    第二級毒品甲基安非他命牟利之概括犯意，在其經營之高雄
    縣岡山鎮○○○路23號「崴騰檳榔攤」為販毒地點，並自94
    年初某日起，以第一級毒品海洛因每錢新臺幣（下同）1 萬
    8,000 元、第二級毒品甲基安非他命每錢4,500 元等代價，
    連續販賣予曾子能、綽號「小偉」、「俊明」、「楊仔」、
    「金明」、「排骨」等不詳年籍姓名男子施用。嗣於94年4
    月27日下午4 時40分許，警方持搜索票前往上揭「崴騰檳榔
    攤」，當場查獲海洛因2.1 公克、甲基安非他命0.3 公克、
    殘存毒品之夾鏈袋3 個、空夾鏈袋87個、連絡販毒所用之00
    00000000號行動電話（含SIM 卡）1 具，因認被告甲○○涉
    有違反毒品危害防制條例第4 條第1 項、第2 項之販賣第一
    、二級毒品罪嫌云云。
二、按犯罪事實應依證據認定之，無證據不得認定犯罪事實；又
    不能證明被告犯罪者，應諭知無罪之判決，刑事訴訟法第15
    4 條第2 項、第301 條第1 項分別定有明文。次按被告之自
    白，不得作為有罪判決之唯一證據，仍應調查其他必要之證
    據，以察其是否與事實相符（刑事訴訟法第156 條第2 項參
    照），苟無法證明被告之自白與事實相符，根本即失其證據
    之證明力，不得採為判斷事實之根據，最高法院46年臺上字
    第809 號判例意旨參照。又刑事訴訟法第161 條已於91年2
    月8 日修正公布，其第1 項規定：檢察官就被告犯罪事實應
    負舉證責任，並指出證明之方法，因此檢察官對於起訴之犯
    罪事實，應負提出證據及說服之實質舉證責任，倘所提出之
    證據不足為被告有罪之積極證明，或其指出證明之方法，無
    從說服法院以形成被告有罪之心證，基於無罪推定之原則，
    自應為被告無罪判決之諭知，最高法院92年度臺上字第128
    號判例意旨可資參照。另當事人得聲請法院調查證據，而法
    院為發見真實，亦得依職權調查證據，但限於維護公平正義
    或對被告之利益有重大關係之事項為限，修正刑事訴訟法第
    163 條第1 、2 項定有明文。故法院固得依職權調查證據，
    但並無蒐集證據之義務。蒐集證據乃檢察官或自訴人之職責
    ，事實審法院應以調查證據為其主要職責，其調查之範圍，
    亦以審判中所存在之一切證據為限，案內不存在之證據，即
    不得責令法院為發現真實，應依職權從各方面蒐集證據（最
    高法院91年度臺上字第5846號判決意旨可資參照）。
三、公訴人認被告甲○○涉嫌販賣第一、二級毒品罪嫌，無非係
    以被告甲○○持有上開毒品為警查獲，證人曾子能於警詢、
    偵查中之不利益被告甲○○之陳述，並有扣押物品清單、法
    務部調查局94年5 月25日調科壹字第220020547 號鑑定通知
    書、高雄醫學大學附設中和紀念醫院報告編號0000-000號之
    檢驗報告各1 份、臺灣高雄地方法院檢察署94年4 月1 日94
    雄檢博雲監續字第000735號通訊監察書及所附通訊監察譯文
    各1 份在卷（附於94年度警聲搜字第1253號卷宗）、被告甲
    ○○0000000000號行動電話（含SIM 卡）1 具，上開扣案毒
    品及分裝器具扣案足資佐證等為論據。
四、訊據被告甲○○堅詞否認有被訴販賣第一、二級毒品等犯行
    ，辯稱：我於91年、92年間許，在屏東監獄服刑時，與曾子
    能同監同牢房共處約8 月餘而結識，我於93年6 月上旬許出
    監，嗣曾子能相繼出監後，曾子能向我借貸20萬元，然未償
    還，我乃分次向曾子能求償，當時各別有劉美滿或余智揚在
    場亦知情，遂造成曾子能懷恨在心（曾子能日後有匯款償還
    ），所以曾子能被警查獲大量毒品時，則乘機向警方表示我
    有販毒，始造成今日情形，實際上我從事檳榔買賣，所賺有
    限，並沒有大量金額買賣毒品，且上開扣案毒品數量很少，
    係供自己施用而非販賣，扣案手機３支係外送檳榔連絡用，
    而曾子能電話聯絡我時，均未有來電顯示，而我向曾子能索
    償時，我以0000000000號手機連絡曾子能；至於94年4 月4
    日電話譯文係曾子能在引誘我犯罪，實際上我沒有販賣毒品
    ，其餘電話譯文亦非販賣毒品等語。
五、經查：
甲、程序方面：
一、按被告以外之人（包括證人、鑑定人、告訴人、被害人及共
    同被告等）於檢察事務官、司法警察官或司法警察調查中所
    為之陳述，與審判中不符時，其先前之陳述具有較可信之特
    別情況，且為證明犯罪事實存否所必要者，得為證據，刑事
    訴訟法第159 條之2 定有明文。所謂「前後陳述不符」之要
    件，應就前後階段之陳述進行整體判斷，以決定其間是否具
    有實質性差異，惟無須針對全部陳述作比較，陳述之一部分
    有不符，亦屬之。而所謂「較可信之特別情況」之情形，亦
    應就前後陳述時之各種外部情況進行比較，以資決定何者外
    部情況具有可信性。若陳述係在特別可信之情況下所為，則
    虛偽陳述之危險性即不高，雖係審判外陳述，或未經被告反
    對詰問，仍得承認其有證據能力。本件證人曾子能於警局中
    所為陳述，其性質雖屬傳聞證據，其於原審時業經到庭具結
    作證，對其不一致之陳述，法院自得依刑事訴訴法第159 條
    之2 規定，如認其先前之陳述有較可信之情狀，並有證明犯
    罪事實存否之必要時，依上揭規定，其於警詢中之證言自有
    證據能力。
二、卷附之高雄醫學大學附設中和紀念醫院94年8 月2 日檢驗報
    告（報告編號：0000-000號、0000-000號）、法務部調查局
    94年8 月1 日調科壹字第220020547 號鑑定通知書，均係被
    告以外之人於審判外之書面陳述，依刑事訴訟法第159 條第
    1 項之規定，屬於傳聞證據，惟於立法理由明確說明，該條
    所謂「除法律有規定者」外，尚包括同法第159 條之1 至15
    9 條之5 及第206 條等規定。本件鑑定係經審判長、受命法
    官或檢察官選定或囑託機關、團體所為之鑑定，所鑑定之結
    果，鑑定人依刑事訴訟法第206 條所出具之鑑定報告，係刑
    事訴訟法第159 條第1 項所指例外規定，有證據能力，被告
    及辯護人對於該鑑定報告既不爭執其證據能力，則依據刑事
    訴訟法第159 條之5 第2 項規定，自得為證據。
乙、實體方面：
（一）證人曾子能於原審94年10月11日審判時結證稱：我自93年
      5 月起開始向被告甲○○購買上開海洛因毒品，最後1 次
      係於94年2 、3 月間向被告甲○○購買上開毒品，約有5
      、6 次等語。然被告甲○○因毒品案件，於93年6 月5 日
      縮刑期滿，並於93年6 月6 日出監之情節，業據被告甲○
      ○於原審供述綦詳，並有臺灣高等法院被告前案紀錄表、
      被告在監在押全國紀錄表各1 份在卷可稽，是證人曾子能
      所證於93年5 月起開始向被告甲○○購買上開毒品等語，
      是否屬實，頗值疑問。再證人曾子能於94年4 月27日警詢
      時證述：我於94年4 月27日之大約5 、6 天前向被告甲○
      ○購買毒品之證述情節綦詳，然與其於原審上開證述我最
      後1 次向被告甲○○購買毒品時間係於94年2 、3 月間，
      二者時間迥然互異，再與臺灣高雄地方法院檢察署94年度
      警聲搜字第1253號卷第6 頁、第7 頁之94年4 月4 日曾子
      能0000000000號手機連絡被告甲○○0000000000號手機之
      疑似購買毒品時間亦不一致，亦有上開通訊監察譯文、審
      判筆錄、警詢筆錄在卷可徵，是證人曾子能最後1 次係於
      94年2 、3 月間向被告甲○○購買上開海洛因毒品，以及
      約交易次數有5 、6 次等情，是否屬實，不無可疑。
（二）證人曾子能於94年4 月27日警詢時證述：我向被告甲○○
      購買第二級毒品安非他命，以每錢4,500 元計算，每次均
      購買3 至4 錢不等等語，證人曾子能繼於原審94年10月11
      日審理時翻異前詞改結證稱：我向被告甲○○購買第二級
      毒品安非他命1 兩32,000 元，有時買2 、3 錢，有時買5
      、6 錢，而安非他命每錢約3,500 元，有時以兩計算單位
      ，而1 兩是32,000元到35,000元之間等語，是證人曾子能
      每次購買多少安非他命之數量、單位、交易金額之前後證
      述不一，且證述內容是否屬實，尚乏確切證據之證實。因
      此，本件自難單憑證人曾子能在上開警詢及原審審判時前
      後兩歧之證述，作為不利於被告上開犯罪之證據。
（三）證人曾子能於原審94年10月11日審判時結證稱：我有匯款
      予昔日同牢房之被告甲○○等語（見原審卷第93頁），亦
      為被告甲○○所是認，並參酌證人劉美滿、余智揚於原審
      94年10月11日結證述：曾子能有向被告甲○○借貸金額等
      語（見原審卷第96頁、第97頁、第99頁至第101 頁），是
      本件被告甲○○與證人曾子能間，該2 人確實係監獄服刑
      時之同牢房結識，且有金錢借貸往來之事實，應堪認定。
      是被告甲○○所辯昔日其與證人曾子能有金錢糾紛存在之
      事實，尚可採信。
（四）被告甲○○使用之0000000000號手機固據扣案在卷，然該
      手機連絡上開監聽譯文內之94年4 月4 日11時58分18秒「
      某男」0000000000號手機、94年4 月5 日06時54分55秒及
      56分34秒「小偉」0000000000號手機、94年3 月13日18時
      19分10秒及同年3 月16日09時58分05秒「俊明」00000000
      00號手機、94年3 月13日18時33分06秒「楊仔」00000000
      號電話、94年3 月13日19時32分41秒「金明」0000000000
      號手機、94年3 月27日23時30分49秒及同月28日00時07分
      33秒及08分56秒「排骨」0000000000號手機所載通話對方
      ，實無從看出關於被告販賣毒品予何特定人，亦乏交易數
      量、金額、單位、次數之積極證據；再參酌本件並非當場
      查獲被告甲○○有販賣毒品之犯行，且亦未自被告處所查
      獲任何販毒帳冊、電子秤及分裝工具等相類之物以資佐證
      ，是本件上開電話監聽譯文內容既未表明買賣何物品，亦
      乏交付毒品次數、數量、金額及交易地點、特定買受人，
      且警方於94年4 月27日16時40分至同日17時20分，在被告
      住處搜索扣押時，其間歷經將近1 個鐘頭，並無人打電話
      來向被告購買毒品，亦無人前去被告住處欲購買毒品，苟
      被告平日有販賣毒品之犯行，豈有該段時間均無人問津之
      理？故不能以上開監聽譯文內所載之綽號「小偉」、「俊
      明」、「楊仔」、「金明」、「排骨」之人，遽認為必為
      係向被告買受毒品之人。
（五）綜上所述，證人曾子能先後所述既有所出入，且與事實不
      符，實難僅以證人曾子能在警詢中指認向被告甲○○買海
      洛因、安非他命及其因施用第二級毒品安非他命被判刑，
      即遽推論證人曾子能所持有之毒品即是購自被告甲○○處
      。另參酌證人曾子能前有販賣安非他命前科紀錄及目前因
      意圖販賣第一級毒品海洛被羈押中，有臺灣高等法院曾子
      能前案紀錄表、曾子能在監在押全國紀錄表各1 份在卷可
      佐，是本件唯一證人曾子能於警詢及審判中之證述情節前
      後兩歧，其可信性情況擔保憑據降低，而被告究否確有本
      件販賣第一、二級毒品之事實，本院認為仍存有合理之懷
      疑，尚未到達確信其為真實之程度。
（六）至於上開扣案之第一、二級毒品、夾鏈袋及鑑定報告書、
      檢驗報告等，客觀上僅足供佐認被告施用第一、二級毒品
      犯行（關於被告甲○○施用第一、二級毒品犯行，業經原
      審法另案於94年8 月31日以94年度訴字第2586號判決後，
      經提起上訴，現由本院以94年度上訴字第1465號案件審理
      中），無從據以認定被告有何被訴賣第一、二級毒品犯行
      。此外，復查無其他積極證據足資證明被告有何販賣第一
      、二級毒品犯行，揆諸首揭法律規定及判例意旨，本件既
      不能證明被告甲○○確有販賣上揭毒品之犯行，自應為被
      告無罪之諭知。
六、原判決以不能證明被告甲○○犯販賣第一、二級毒品罪，而
    為被告無罪之諭知，經核並無違誤。檢察官上訴意旨，猶執
    前詞，以上揭事實，業據證人曾子能於警訊、原審證述甚詳
    ，雖其先後證述之情節有所出入，但不得因此一概加以否認
    ，且有錄音譯文在卷可佐，足認被告有販賣第一級毒品海洛
    因、第二級毒品安非他命等犯行為由，指摘原判決不當云云
    。然查：證人曾子能與被告間曾有金錢糾紛，其是否因而挾
    怨報復，不得而知；又證人曾子能對於向被告購買毒品之時
    間、每次購買多少安非他命之數量、單位、交易金額之前後
    證述不一，究竟何者較為可採，亦不得而知；至被告使用之
    0000000000號手機，從監聽譯文內顯示有綽號「小偉」、「
    俊明」、「楊仔」「金明」、「排骨」等人，欲向被告購買
    海洛因、安非他命等毒品，但該錄音譯文並無從看出被告販
    賣毒品予何特定人，亦乏交易數量、金額、單位、次數之積
    極證據，且亦未從被告處所查獲任何販毒帳冊、電子秤及分
    裝工具等相類之物以資佐證，是本件上開電話監聽譯文內容
    既未表明買賣何物品，亦乏交付毒品次數、數量、金額及交
    易地點、特定買受人，自難僅以上開監聽譯文內所載之綽號
    「小偉」、「俊明」、「楊仔」、「金明」、「排骨」之人
    ，而認定被告有販賣毒品給該些人。是檢察官上訴，為無理
    由，應予駁回。
據上論斷，應依刑事訴訟法第368條，判決如主文。
本案經檢察官張其主到庭執行職務。
中    華    民    國    95    年    1     月    19  日
                  刑事第二庭    審判長法  官  林正雄
                                      法  官  陳啟造
                                      法  官  黃壽燕
以上正本證明與原本無異。
本判決被告不得上訴。
檢察官如不服本判決應於收受本判決後10日內向本院提出上訴書
狀，其未敘述上訴理由者，並得於提起上訴後10日內向本院補提
理由書狀（均須按他造當事人之人數附繕本）「切勿逕送上級法
院」。
中    華    民    國    95    年    1     月    19  日
                                      書記官  王婉蓉


司法院資訊處製作；財團法人民間司法改革基金會備份。
